臺灣高雄地方法院民事裁定
111年度訴聲字第16號
聲  請  人  阮國珍  
相  對  人  許淑麗  
上列當事人間請求移轉所有權登記事件（111年度補字第901號）
，聲請人聲請許可為訴訟繫屬事實之登記，本院裁定如下：
    主  文
聲請駁回。
    理  由
一、聲請意旨略以：兩造原為婆媳關係，相對人與聲請人之子吳
    奕泓於民國106年間結婚，於111年間離婚。聲請人於102年
    間購買如附表所示之房地（下稱系爭房地），與相對人約定
    借用相對人名義購買，並將系爭房地登記於被告名下，雙方
    成立不動產借名登記契約。惟相對人與吳奕泓離婚後，兩造
    關係緊張，信賴關係已不存在，故聲請人欲將系爭房地取回
    ，並於110年7月21日寄發存證信函予相對人，通知其儘速返
    還系爭房地，詎相對人竟置之不理，近期更委託第三人於59
    1租屋網上低價賤售系爭房地，聲請人已以起訴狀繕本之送
    達為終止借名登記契約之意思表示，並依民法第767條第1項
    前段、第179條，向相對人起訴請求將系爭房地之所有權移
    轉登記予聲請人，而經本院繫屬在案（案號：本院111年度
    補字第901號）。為避免系爭房地遭相對人處分或移轉登記
    予他人，損及聲請人權益，爰請依民事訴訟法第254條第5項
    之規定，許可為訴訟繫屬事實登記等語。
二、按訴訟標的基於物權關係，且其權利或標的物之取得、設定
    、喪失或變更，依法應登記者，於事實審言詞辯論終結前
    ，原告得聲請受訴法院以裁定許可為訴訟繫屬事實之登記，
    ，民事訴訟法第254條第5項定有明文。故倘訴訟標的非基於
    物權關係，或其權利或標的物之取得、設定、喪失或變更，
    非依法應登記者，即與前揭規定之要件不符，法院自不得裁
    定許可為訴訟繫屬事實之登記。次按依土地法所為之登記有
    絕對真實之公信力，於借名登記之場合，在出名人將借名登
    記之不動產移轉登記返還予借名人前，該登記並不失其效力
    。又借名登記契約準用委任之規定，於借名登記關係消滅後
    ，借名人固得請求出名人返還借名登記財產，惟此屬債之請
    求權，尚非謂借名登記財產本身即屬原借名人之財產（最高
    法院108 年度台上字第412 號判決意旨參照）。借名登記財
    產回復登記為借名人名義以前，借名人尚無所有物返還請求
    權可資行使（最高法院100年度台上字第2101號判決意旨參
    照）。
三、聲請人主張系爭房地為其出資購買，借名登記在相對人名下
    ，茲已終止借名登記契約，請求相對人將系爭房地移轉登記
    等情，如若屬實，揆諸前開說明，聲請人固非不得於借名
    登記契約終止後，準用或類推適用民法委任相關規定，或依
    民法第179條，請求相對人將系爭房地移轉登記於聲請人，
    惟在系爭房地回復登記於聲請人之前，聲請人並無所有物返
    還請求權可資行使，其依終止借名登記契約後之法律關係或
    民法第179條提起本案請求，核其權利性質均屬債權請求權
    ，並非基於物權請求權，與民事訴訟法第245條第5項規定之
    要件不符，自無從依該條項聲請法院裁定許可為訴訟繫屬事
    實登記，此不因聲請人為達聲請訴訟繫屬登記目的，爰引物
    上請求權為訴訟標的而有別。故聲請人本件聲請為無理由，
    應予駁回。
中　　華　　民　　國　　111 　年　　9 　　月　　8 　　日
                     民事第一庭  法  官  陳筱雯
以上正本係照原本作成。
如對本裁定抗告須於裁定送達後10日內向本院提出抗告狀，並繳
納裁判費新台幣1,000元。
中　　華　　民　　國　　111 　年　　9 　　月　　8 　　日
                                 書記官  張宸維
附表
編號 性質 地號/ 建號/ 門牌號碼 建物坐落土地 權利範圍  1 土地 地號：高雄市○○區○○段000000地號  206/10000  2 建物 建號：高雄市○○區○○段       00000○號  門牌號碼：高雄市○○區○○路000巷0號7樓 編號1土地 全部